【裁判字號】    95,台上,4776
【裁判日期】    950831
【裁判案由】    強盜
【裁判全文】
最高法院刑事判決            九十五年度台上字第四七七六號
    上  訴  人  甲○○
                        巷9 .
                乙○○
                        33之.
上列上訴人等因強盜案件，不服台灣高等法院中華民國九十五年
五月二十五日第二審判決（九十四年度上訴字第四○○三號，起
訴案號：台灣士林地方法院檢察署九十四年度偵字第一五○九號
），提起上訴，本院判決如下：
    主  文
上訴駁回。
    理  由
按刑事訴訟法第三百七十七條規定，上訴於第三審法院，非以判
決違背法令為理由，不得為之。是提起第三審上訴，應以原判決
違背法令為理由，係屬法定要件。如果上訴理由狀並未依據卷內
訴訟資料，具體指摘原判決不適用何種法則或如何適用不當，或
所指摘原判決違法情事，顯與法律規定得為第三審上訴理由之違
法情形，不相適合時，均應認其上訴為違背法律上之程式，予以
駁回。本件上訴人甲○○上訴意旨略稱：(一)、上訴人等係臨時起
意，並非蓄意犯本件之罪，甲○○亦非主謀，係藍耀宗所提，由
上訴人等共同討論後，始起意偷盜鋼筋。甲○○在羈押期間，係
禁止接見，根本無從與乙○○串供，原判決謂上訴人等勾串，顯
非真實。證人王進興、丙○○於警詢中所為供證係審判外陳述，
於原審復均未到庭，且兩人說詞不一。原判決提到之手槍二把，
並未扣案，其型式為何及有無殺傷力，均屬不明，無從據以認定
是否為槍砲彈藥刀械管制條例之槍砲。(二)、原判決認甲○○與乙
○○有犯意聯絡及行為分擔，為共同正犯。但二人之刑期差異甚
大，甲○○為瑋凱有限公司主管，有正當職業，又屬初犯，且上
訴人等為警查獲後坦承犯罪，並於偵查中互相作證供出全部案情
，深具悔意，應於法定刑內從寬量刑云云。上訴人乙○○上訴意
旨略稱：乙○○於原審準備程序期日聲請傳喚證人王興權、丙○
○、張仙憶到場交互詰問，以釐清乙○○涉案情節程度，原審未
予傳喚，即逕予審結，並駁回乙○○之上訴，明顯違背法令云云
。
惟查：原判決綜核上訴人等於警詢時、檢察官偵查中之自白，甲
○○在第一審受理羈押聲請之訊問中及乙○○在第一審時之供述
，證人王進興在警詢時、偵查中及第一審時之證詞，林琮貴在偵
查中及第一審之證言，丙○○、黃瑞哲、蘇哲平、鄭建良在第一
審時之證述，陳志銘在偵查中之供述，卷附內政部警政署刑事警
察局鑑驗指紋鑑驗書、台灣士林看守所函及上訴人等在現場模擬
本件犯罪過程之光碟片等證據，並參酌全案其餘卷證資料，本於
事實審法院職權之推理作用，認定上訴人等確有與藍耀宗結夥而
強盜取得約三五‧七二公噸鋼筋之犯行。因而維持第一審依牽連
犯從一重論處上訴人等意圖為自己不法之所有，結夥三人以上，
以強暴至使不能抗拒，而取他人之物罪刑之判決（甲○○處有期
徒刑十一年六月，乙○○處有期徒刑九年二月），駁回上訴人等
在第二審之上訴，已詳細說明其理由。對於甲○○辯稱：之前高
清雲說鋼筋綁紮工程要讓伊等承包，但是後來讓別人承包，伊等
約好一起去找高清雲給個交代，不是要去搶，叫吊車是因藍耀宗
說如果損失賠償談不成，就要吊一些鋼筋彌補，王興權看到伊等
，因為認識而未理會，伊站在門邊抽煙，說怎麼你一個人，他說
還有三個人，這時伊有電話就下樓，一下子乙○○和藍耀宗下來
，他們走到貨櫃屋，乙○○就沒有再出來了，後來吊車到了，伊
就叫他到工地把鋼筋吊走云云；乙○○辯稱：當天只是要去找高
清雲問說本來工地要讓伊等作，又對伊等白吃白喝，不是要去強
盜他，鋼筋被載走賣掉不是伊本意，伊有限制工地看寮工人的行
動，但只是妨害自由，伊並不知道要搬東西，搬東西的人是甲○
○叫去的，藍耀宗把槍給伊之後，伊就把槍放在口袋，沒有拿出
來，也沒有說是來發財的，王興權認得伊等，伊沒有喝令王興權
，還跟他聊天，伊拿塑膠束帶綁王興權，是藍耀宗過去喝令他們
才叫伊過去看管，後來藍耀宗又走回去看住王興權云云。均如何
之不足採信，亦已在理由內詳加說明與指駁，其採證認事，從形
式上觀察，並無違背法令之情形。上訴意旨對原審之論斷，究有
何違背經驗法則或論理法則等違法情形，亦未依據卷內資料為具
體之指摘。且查：原判決已說明王進興於警詢中所為證言，雖屬
被告以外之人在審判外之陳述，因其所在不明，經原審傳拘均告
無著，而其在警詢中所為之陳述，與其他被害人之供證相符，就
該筆錄製成之原因及過程等項加以觀察，可認警詢筆錄所載內容
係出於其真意之陳述，具有可信之特別情況，並為證明犯罪事實
之存否所必要，故有證據能力等之理由。原判決就此部分證據能
力之論斷，核與刑事訴訟法第一百五十九條之三第三款（原判決
誤載為第四款）之規定尚無不合。甲○○上訴意旨以王進興在警
詢之陳述與丙○○在警詢中之證述不符云云，據以指摘原判決違
法，但究竟有如何不符之具體情事，則未指明，其上訴自不能認
為合法；況原判決並未以丙○○在警詢時之陳述作為判決之基礎
，亦未認定藍耀宗取出供犯本件強盜罪所用之不明型式及不能證
明有殺傷力之槍枝二支，係屬槍砲彈藥刀械管制條例列管之手槍
或有殺傷力之槍枝，甲○○此部分上訴意旨，即顯非依據卷證資
料執為指摘，依首開說明，自難認係適法之第三審上訴理由。又
第一審已傳喚王興權、丙○○到場作證並踐行交互詰問程序（見
一審卷二第七至四十頁），乙○○就王興權、丙○○在第一審之
證言，究有何與事實不符或仍待釐清之事項，並未具體敘明；而
張仙憶係與王興權、丙○○一同在貨櫃屋內為乙○○以非法方法
剝奪渠等行動自由，乙○○就王興權、丙○○分別在偵查中及第
一審時就渠等三人同遭妨害自由情節之證述，既均未認有何不可
採憑之情形，則原審以乙○○結夥強盜之犯罪事實已臻明瞭，而
認無再行傳喚王興權、丙○○、張仙憶到場再為交互詰問，按之
刑事訴訟法第一百六十三條之二第二項第三款之規定，此部分自
屬無調查之必要。況乙○○在原審第一次準備期日雖聲請傳喚王
興權、丙○○、張仙憶到場進行交互結問，但嗣在第二次準備期
日及審判期日，分別經受命法官及審判長詢以：「尚有何證據聲
請法院調查？」、「尚有何證據請求調查？」時，乙○○及其辯
護人亦均答稱：「沒有」，經記明筆錄在卷（見原審卷第一一八
頁至第一一九頁、第二一七頁反面、第二一八頁），則原審對此
未再為無益之調查，自無違法可言。再者，量刑輕重係屬事實審
法院得依職權自由裁量之事項，茍已斟酌刑法第五十七條各款所
列情狀而未逾法定刑度，即不得遽指為違法。原判決已詳加論述
其斟酌上訴人等犯罪後猶妄指被害人王興權遭渠等收買，及渠等
在警詢中曾受刑求云云，經第一審傳喚相關人員多人逐一調查，
影響移案警察機關轄區勤務之執行，並浪費司法資源，嗣乙○○
坦承所云遭警刑求，係受甲○○要求，始為該不實陳述；兩相比
較，乙○○犯罪後態度尚稱良好，而甲○○犯罪後態度惡劣，顯
見不知悔悟，暨犯罪後所得贓款，多由甲○○支配使用，在犯罪
行為之分擔上，實居於主導地位等一切情狀，而維持第一審量處
甲○○較重於乙○○之刑罰，顯已斟酌刑法第五十七條各款所列
情形，就甲○○參與本件犯行之罪責程度為依據，而量處與罪責
程度相稱之刑度，既未逾法定刑範圍，自無違背罪刑相當原則或
不依刑法第五十七條規定為科刑輕重標準審酌之違法。上訴意旨
，係以自己主觀之說詞，對原審採證認事之適法職權行使，並已
於理由內說明之事項，漫事指摘，自非適法之第三審上訴理由。
其等之上訴違背法律上之程式，應予駁回。
據上論結，應依刑事訴訟法第三百九十五條前段，判決如主文。
中    華    民    國  九十五  年    八    月  三十一  日
                      最高法院刑事第十一庭
                          審判長法官  謝  俊  雄
                                法官  陳  世  雄
                                法官  魏  新  和
                                法官  吳  信  銘
                                法官  徐  文  亮
      本件正本證明與原本無異
                                      書  記  官
中    華    民    國  九十五  年    九    月    一    日
                                                      J


司法院資訊處製作；財團法人民間司法改革基金會備份。
